臺灣板橋地方法院民事判決　　　　　　　95年度訴字第1422號
原　　　告　乙○○
訴訟代理人　陳鴻興律師
　　　　　　李嘉典律師
被　　　告　合作金庫商業銀行股份有限公司
法定代理人　陳
訴訟代理人　丙○○
　　　　　　甲○○
上列當事人間請求分配表異議之訴事件，經本院於民國96年1 月
31日言詞辯論終結，判決如下：
    主  文
原告之訴駁回。
訴訟費用由原告負擔。
    事實及理由
一、原告主張：
(一)訴外人丁○○（即原告之女）前於民國80年間向被告辦理信
    用貸款及房屋抵押，並邀同原告擔任前開貸款之保證人，嗣
    後借貸雙方就前開信用貸款繳息之方式及時間，溝通一時發
    生誤解，被告竟以上開信用貸款繳息不正常為由，以原告之
    戶籍地即台北縣新莊巿中正路871 巷22之號及訴外人丁○○
    之戶籍地即台北巿建國南路1 段160 號5 樓分別向本院及臺
    灣臺北地方法院聲請對原告及丁○○核發支付命令，命原告
    及丁○○連帶給付新臺幣（下同）110 萬元，然因原告及丁
    ○○均未住於戶籍地，以致原告及丁○○雖均未收受上開支
    付命令，然上開支付命令竟因之確定。嗣丁○○經被告公司
    經辦人員通知後，丁○○立即補足被告所主張之積欠之本息
    ，是以被告前雖曾憑上開支付命令強制執行丁○○名下之不
    動產，然因丁○○補繳本息後，被告即撤回該執行，而丁○
    ○上開信用貸款，則早已於91年間清償完畢。
(二)嗣後因丁○○就上開房屋貸款部分，偶而出現繳息不正常現
    象，惟丁○○於86年12月18日、87年3 月18日分別存入票面
    金5 萬元之支票2 紙，供被告作帳沖銷本息，被告竟於閒置
    87年5 月29日方才入帳，此期間之利息自難令丁○○負擔。
    再者，丁○○另於87年9 月18日存入5 萬元之支票1 紙及同
    年11月30日匯入5 萬元，亦未見被告沖銷作帳。被告於90年
    7 、8 、9 月總計扣款455,000 元，卻遲至91年6 月19日、
    同年9 月30日方予以作帳沖銷。又訴外人丁○○於91年9 月
    13日、同年10月20日分別匯款10萬元、378,615 元至其在被
    告銀行所開設之帳戶，供被告作帳沖銷前開貸款本息之用，
    卻將丁○○所繳款項全數先行清償信貸部分本息，致使該房
    貨利息仍持續累計，造成訴外人丁○○自91年8 月9 日起仍
    遲延給付利息之不公平現象。是以，被告於94年5 月所提之
    民事強制執行聲請狀，以91年8 月9 日計算訴外人丁○○之
    遲延利息及本金請求，顯屬不當，且於法無據。
(三)被告明知訴外人丁○○所積欠之信用貸款，業已於91年間全
    數清償完畢，被告竟持本院90年度執字第13280 號債權憑證
    ，向臺灣士林地方法院強制執行丁○○於訴外人華泰商業銀
    行股份有限公司（以下簡稱「華泰銀行」）大同分行之存款
    債權，總計收取947,973 元，惟丁○○之信用貸款即早已於
    民國91年清償完畢，被告竟持上開丁○○業已清償之信用貸
    款之債權憑證，充作房屋抵押貸款之執行名義強制執行原告
    之財產。又被告請求之遲延利息係自89年11月20日起算，然
    依被告於94年5 月間向鈞院聲請執行原告所有財產之聲請狀
    記載，其所請求之遲延利息起算點卻為91年8 月9 日，兩者
    時間竟相差達2 年有餘，前後兩次執行之目的，均係用以求
    償訴外人丁○○所欠之房貸本息，益證被告對訴外人丁○○
    所欠之房貸本息明細之計算方式，顯有重疊混同之嫌，被告
    之求償程序顯有重大瑕疵。
(四)被告既未依法取得執行名義，即逕以丁○○積欠其房屋抵押
    貸款為由，強制執行保證人即原告所有坐落新莊巿裕民段83
    地號、權利範圍1/5 土地及其地上同段349 建號之建物 (以
    下簡稱「系爭不動產」)， 而其請求強制執行之債權金額為
    2,231,452 元及自91年8 月9 日起至清償日止，按年息6%計
    算之利息及0.6%、1.2%之違約金，復於94年11月3 日卻向鈞
    院陳報債額為1,737,716 元，利息及違約金則分別自94年8
    月25日及同年9 月26日起算，顯見與上開聲請強制執行之金
    額及利息、違約金之起算點有所齟齬。是本院94年度執字第
    17457 號強制執行事件中分配表所定被告得受分配1,755,96
    9 元，顯無理由。為此，請求判決：鈞院94年度執字第1745
    7 號強制執行事件，對被告所分配1,755,969 元之債權金額
    ，應改為0 元，並請將減少的金額1,755,969 元，改為分配
    與原告。
二、被告則以下述理由抗辯：
(一)訴外人丁○○曾向被告借貸二筆金錢，該消費借貸契約之履
    約與強制執行之情形如下：
 (1)訴外人丁○○向被告借貸110 萬元（以下簡稱「第一筆消費
    借貸債務」），嗣因丁○○未依約分期給付利息，被告聲請
    臺灣臺北地方法院核發87年度促字第17397 號支付命令，命
    丁○○給付110 萬元，及自86年11月20日起至清償日止，按
    年息10 .15% 計算之利息，暨自86年11月21日起至清償日止
    ，其逾期在6 個月以內者，按上開利率10% ，逾期超過6 個
    月者，按上開利率20% 計算之違約金。被告另聲請本院核發
    87 年 度促字第20312 號支付命令，命原告及另一連帶保證
    人即訴外人趙梓雲連帶給付上開金額。而上開支付命令均未
    經債務人異議而告確定。被告以上開臺灣臺北地方法院核發
    87年度促字第17397 號支付命令、本院87年度促第20312 號
    支付命令為執行名義本院87年度促第20312 號支付命令為執
    行名義，先後聲請本院以89年度執字第17285 號、90年度執
    字第1328 0號強制執行程序，查封系爭不動產，嗣因被告與
    債務人達成協議後撤回執行，並換發本院90年8 月21日板院
    通民執新字第46301 號債權憑證。被告復以本院90年8 月21
    日板院通民執新字第46301 號債權憑證（本院90年度執字第
    13280 號清償債務強制行事件）為執行名義，聲請臺灣士林
    地方法院94年度執字第10491 號強制執行程序，執行主債務
    人丁○○對於訴外人華泰商業銀行存款債權947,973 元而受
    分配清償。
 (2)又訴外人丁○○邀原告與訴外人趙梓雲為連帶保證人，向被
    告借貸300 萬元（以下簡稱「第二筆消費借貸債務」），嗣
    因未依約攤還分期本息，被告聲請臺灣臺北地方法院核發87
    年度促字第17398 號支付命令，命丁○○給付2,439,856 元
    ，及自86年10月9 日起至清償日止，按年息11.05%計算之利
    息，暨自86年11月10日起至清償日止，其逾期在6 個月以內
    者，按上開利率10% ，逾期超過6 個月者，按上開利率20%
    計算之違約金。被告另聲請本院核發87年度促字第20311 號
    支付命令，命原告及另一連帶保證人即訴外人趙梓雲連帶給
    付上開金額。而上開支付命令均未經債務人異議而告確定。
    被告以上開臺灣臺北地方法院核發87年度促字第17398 號支
    付命令、本院87年度促第20311 號支付命令為執行名義，聲
    請臺灣臺中地方法院以93年度執字第14997 號強制執行程序
    ，查封台中巿西區○○路○ 段101 號10樓之4 房地，惟執行
    終結而未受償，臺灣臺中地方法院於93年9 月7 日核發債權
    憑證。被告復以上開臺中地方法院發給之債權憑證，聲請本
    院以94年度執字第17547 號強制執行程序，查封拍賣系爭不
    動產，以2,882,000 元拍定，依分配表被告得受分配金額為
    1,755,969 元。
(二)系爭第一筆消費借貸債務業已清償完畢，兩造間並無債務存
    在無誤（本院95年10月27日言詞辯論筆錄，本院卷第99頁）
    ，系爭第一筆、第二消費借貸債務之清償情形如附表所示，
    系爭第二筆債務仍未清償。是以，原告提起本件訴訟，為無
    理由，聲明：駁回原告之訴。
三、本院之判斷：
    原告主張訴外人丁○○（即原告之女）前於80年間向被告辦
    理信用貸款及房屋抵押，並邀同原告擔任前開貸款之保證人
    ，嗣後借貸雙方就前開信用貸款繳息之方式及時間，溝通一
    時發生誤解，被告竟以上開信用貸款繳息不正常為由，以原
    告之戶籍地即台北縣新莊巿中正路871 巷22之號及訴外人丁
    ○○之戶籍地即台北巿建國南路1 段160 號5 樓分別向本院
    及臺灣臺北地方法院聲請對原告及丁○○核發支付命令，命
    原告及丁○○連帶給付110 萬元，然因原告及丁○○均未住
    於戶籍地，以致原告及丁○○雖均未收受上開支付命令，然
    上開支付命令竟因之確定。嗣丁○○經被告經辦人員通知後
    ，丁○○立即補足被告所主張之積欠之本息，是以被告前雖
    曾憑上開支付命令強制執行丁○○名下之不動產，然因丁○
    ○補繳本息後，被告即撤回該執行，而丁○○上開信用貸款
    ，則早已於91年間清償完畢之事實，業據提出借款餘額證明
    書影本1 紙、匯款記錄影本1 紙為證 (本院卷第6 、7 頁)
    ，但為被告所否認，辯稱被告於本院94年度執字第17547 號
    強制執行程所陳報之債權並無不實，所受分配金額1,755,96
    9 元，亦無錯誤等語。經查：
(一)按強制執行法第4 條第1 項第1 款規定：「強制執行，依左
    列執行名義為之：(一)確定之終局判決。」，是確定終局判決
    即具有執行力。同法第14條第1 項規定：「執行名義成立後
    ，如有消滅或妨礙債權人請求之事由發生，債務人得於強制
    執行程序終結前，向執行法院對債權人提起異議之訴。如以
    裁判為執行名義時，其為異議原因之事實發生在前訴訟言詞
    辯論終結後者，亦得主張之。」，足見確定終局判決後，於
    前訴訟言詞辯論終結後，始發生消滅或妨礙債權人請求之事
    由時，得提起債務人異議之訴以為救濟。反之，在前訴訟言
    詞辯論終結前，既存在之消滅或妨礙債權人請求之事由，即
    不得提起債務人異議之訴。而債務人或債權人於分配期日前
    對分配表所載之債權或分配金額聲明異議，如異議未能終結
    ，則因執行法院對此實體上爭執之異議事由，不屬非訟事件
    性質之執行法院所得調查認定，因之應經實體訴訟解決，是
    聲明異議之債權人或債務人，得向法院對為反對陳述之債權
    人或債務人提起分配表異議之訴。又提起分配表異議之訴既
    係對分配表所載之債權或分配金額聲明異議，因之，分配表
    異議之訴之事由，必須限於實體法上爭執之事由，亦即如主
    張債權人之債權不存在、金額過多或並無優先權等，但如債
    權人之債權係有執行名義參與分配者，則應受限於以強制執
    行法第14條規定之事由，始得提起分配表異議之訴，為當然
    之法理；倘係在執行名義成立前既已存在消滅或妨礙債權人
    請求之事由（即具有既判力，不得重複起訴之拘束），則應
    視是否符合再審之訴或聲請再審之事由，而循再審之訴或聲
    請再審救濟之，非屬分配表異議之訴所得救濟。原告主張被
    告因第一筆消費借貸債務，聲請臺灣臺北地方法院核發87年
    度促字第17397 號支付命令；本院核發87年度促字第20312
    號支付命令，並未合法送達等語，縱屬實在，亦僅得依強制
    執行法第12條規定，向執行法院聲明異議，不得據以提起本
    件分配表異議之訴。且查，上開支付命令均經合法送達，且
    由主債務人丁○○所在之管理委員會收受，而原告之部分則
    由其夫趙梓雲收受，業經本院調取上開案卷核閱無誤，並無
    未經合法送達之情形，原告之主張尚難信為真正。
(二)次按執行名義成立後，如有消滅或妨礙債權人請求之事由發
    生，債務人得於強制執行程序終結前，向執行法院對債權人
    提起異議之訴。強制執行法第14條第1 項前段定有明文。又
    債務人異議之訴，須以其主張消滅或妨礙債權人請求事由，
    係發生於執行名義成立後者，始得為之，若其主張此項事由
    在執行名義成立之前即已存在，則為執行名義之裁判縱有不
    當，亦非異議之訴所能救濟。而確定之支付命令不僅有執行
    力，並有實體上確定力，若債務人嗣後得以訴訟予以否定，
    即牴觸其確定力，故異議之原因事實，須發生於執行名義成
    立後，並須為新發生之事由，其理甚明。又債務人對於支付
    命令未於法定期間提出異議者，支付命令與確定判決有同一
    之效力，此為民事訴訟法第521 條所明定。故債務人對於以
    具有確定判決同一效力之支付命令為執行名義所為之強制執
    行程序，僅得依據強制執行法第14條第1 項提起債務人異議
    之訴以為救濟，而不得依同條第2 項規定，以執行名義成立
    前有債權不成立或消滅或妨礙債權人請求之事由發生，提起
    債務人異議之訴。原告主張主債務人丁○○前早於86年12月
    18日、87年3 月18日即分別存入各5 萬元之支票2 紙償款，
    被告竟遲至87年5 月29日始轉入丁○○之信用貸款帳戶扣款
    ，當時丁○○積欠被告之信用貸款本金餘額為1,052,995 元
    （利息由86年11月20日計算至87年5 月20日），然反觀被告
    於前開書狀所製作之「丁○○整帳明細」，其中「借戶入款
    」及「本行轉出轉帳」欄位項下，均刻意遺漏記載上開還款
    事實。又被告帳上關於丁○○信貸本金餘額於87年5 月29日
    既僅為1,052,995 元，則87年12月31日被告再扣款作帳本金
    47,005元、利息52,995元、本金餘額1,052,995 元部分，即
    有重複計息（應為87年5 月20日至87年12月20日而非86年11
    月2 日至87年5 月20日）及計息本金錯誤（應為1,052,995
    元而非1,100,000 元）之嚴重疏失，是以自此以後被告對丁
    ○○信用貸款之所有計息基數均屬誇大不實，且此一遲延扣
    款之責任，自應由被告自負，豈有要丁○○擔負遲延責任之
    理等語，雖據提出台北巿第二信用合作社支票存根影本1 件
    為證（本院卷第108 頁）。惟查，訴外人即主債務人丁○○
    曾向被告借貸二筆金錢，該消費借貸契約之履約與強制執行
    之經過如下：
    (1)丁○○向被告借貸110 萬元（即第一筆消費借貸債務），
      嗣因丁○○未依約分期給付利息，被告聲請核發支付命令
      ，臺灣臺北地方法院於87年6 月12日核發87年度促字第17
      397 號支付命令，命丁○○給付110 萬元，及自86年11月
      20日起至清償日止，按年息10.15%計算之利息，暨自86年
      11月21日起至清償日止，其逾期在6 個月以內者，按上開
      利率10% ，逾期超過6 個月者，按上開利率20% 計算之違
      約金。被告另聲請本院於87年6 月23日核發87年度促字第
      20312 號支付命令，命原告及另一連帶保證人即訴外人趙
      梓雲連帶給付上開金額。而上開支付命令均未經債務人異
      議而告確定。被告以上開臺灣臺北地方法院核發87年度促
      字第17397 號支付命令、本院87年度促第20312 號支付命
      令為執行名義，先後聲請本院以89年度執字第17285 號、
      90年度執字第13280 號強制執行程序，查封系爭不動產，
      嗣因被告與債務人達成協議後撤回執行，並換發本院90年
      8 月21日板院通民執新字第46301 號債權憑證。被告復以
      本院90年8 月21日板院通民執新字第46301 號債權憑證（
      本院90年度執字第13280 號清償債務強制行事件）為執行
      名義，聲請臺灣士林地方法院94年度執字第10491 號強制
      執行程序，執行主債務人丁○○對於訴外人華泰銀行大同
      分行存款債權947,973 元而受分配清償等情，有臺灣臺北
      地方法院87年度促字第17397 號支付命令暨確定證明書、
      本院87年度促字第2031 2號支付命令暨確定證明書、板院
      通民執新字第46301 號債權憑證各1 件附卷可稽（本院卷
      第84至89頁），復經本院調取臺灣臺北地方法院87年度促
      字第17397 號案卷、本院87年度促字第20312 號案卷核閱
      無訛。
    (2)又訴外人丁○○邀原告與訴外人趙梓雲為連帶保證人，向
      被告借貸300 萬元（亦即，第二筆消費借貸債務），嗣因
      未依約攤還分期本息，被告乃聲請臺灣臺北地方法院核發
      87年度促字第17398 號支付命令，命丁○○給付2,439,85
      6 元，及自86年10月9 日起至清償日止，按年息11.05%計
      算之利息，暨自86年11月10日起至清償日止，其逾期在6
      個月以內者，按上開利率10% ，逾期超過6 個月者，按上
      開利率20% 計算之違約金。被告另聲請本院於87年6 月23
      日核發87年度促字第20311 號支付命令，命原告及另一連
      帶保證人即訴外人趙梓雲連帶給付上開金額。而上開支付
      命令均未經債務人異議而告確定。被告以上開臺灣臺北地
      方法院核發87年度促字第17398 號支付命令、本院87年度
      促第20311 號支付命令為執行名義，聲請臺灣臺中地方法
      院以93年度執字第14997 號強制執行程序，查封台中巿西
      區○○路○ 段101 號10樓之4 房地，惟執行終結而未受償
      ，臺灣臺中地方法院於93年9 月7 日核發債權憑證。被告
      復以上開臺中地方法院發給之債權憑證，聲請本院以94年
      度執字第17547 號強制執行程序，查封拍賣系爭不動產，
      以2,882,000 元拍定，依分配表被告得受分配金額為1,75
      5,969 元，原告提起本件分配表異議之訴等情，有臺灣臺
      北地方法院87年度促字第1739 8號支付命令確定證明書、
      本院87年度促字第20311 號支付命令暨確定證明書、臺灣
      臺中地方法院93年9 月7 日93年執菊字第14997 號債權憑
      證等件影本各1 件附卷可稽（本院卷第90至95頁），復經
      本院調取臺灣臺中地方法院93年度執字第14997 號返還借
      款強制執行案卷、本院94年度執字第17547 號清償債務強
      制執行案卷、臺灣臺北地方法院87年度促字第17398 號案
      卷、本院87年度促字第20311 號案卷核閱無誤。
    準此以觀，被告前聲請臺灣臺北地方法院與本院准予核發上
    開系爭支付命令，訴外人丁○○與原告收受該支付命令後，
    若認該支付命令所據以請求之系爭消費借貸債務業已清償，
    抑或請求之本金金額、利息與違約金之計算有誤時，即應於
    法定期間內聲明異議，使該支付命令失其效力，並於隨後之
    訴訟程序中為抗辯，原告竟不為異議之主張，而任由該支付
    命令確定。今再以該執行名義成立（即支付命令確定）前已
    存在之事由提起本件分配表異議之訴，顯與前揭法條規定意
    旨不符，已欠缺權利保護必要之要件。
(三)按當事人主張有利於己之事實者，就其事實有舉證之責任，
    民事訴訟法第277 條定有明文。原告自認其為主債務人丁○
    ○與被告間成立之第一筆、第二筆消費借貸債務之連帶保證
    人，惟以系爭第一筆、第二筆消費借貸債務業已清償為由抗
    辯，自應由其負舉證之責任。被告固自認系爭第一筆消費借
    貸債務業已清償完畢，兩造間並無該債權債務存在無誤（本
    院95年10月27日言詞辯論筆錄，本院卷第99頁），惟辯稱系
    爭第一筆、第二消費借貸債務之清償情形如附表所示，系爭
    第二筆債務仍未清償等語，業據提出放款帳務序時紀錄明細
    表影本4 紙、擔保放款人工帳卡影本1 紙、放款分期帳卡影
    本1 紙、收回備查簿影本2 紙、本票影本1 紙、借據影本1
    紙、利率變動表影本1 紙、代墊訴訟費用明細表影本1 紙為
    證（本院卷第116 至130 頁），經查：
 (1)原告主張被告明知訴外人丁○○所積欠之系爭第一筆債務業
    已於91年間全數清償完畢，被告竟復持鈞院90年度執字第13
    280 號債權憑證，向臺灣士林地方法院強制執行丁○○於訴
    外人華泰銀行大同分行之存款債權，總計收取947,973 元等
    語，業據提出民事強制執行聲請狀影本1 件為證（本院卷第
    70、71頁）。被告固自認系爭第一筆債務業已清償完畢，業
    如上述。惟查，系爭第二筆債務至92年11月27日尚欠如附件
    所示2,231,452 元及利息、違約金未清償，被告雖以第一筆
    債務之債權憑證即本院90年8 月21日板院通民執新字第4630
    1 號債權憑證，聲請臺灣士林地方法院94年度執字第10491
    號強制執行程序，扣押主債務人丁○○對於訴外人華泰商業
    銀行存款債權947,973 元並受分配清償，惟被告係以上開分
    配款抵充系爭第二筆消費借貸債務，對於原告並無不利，且
    原告主張被告以無效之債權憑證，聲請臺灣士林地方法院94
    年度執字第10491 號清償債務事件，實施強制執行程序，於
    法可議等語，亦非本院所得審理論究，是以，原告之主張自
    難認真正。
 (2)原告雖主張主債務人丁○○前於87年9 月18日存入支票5 萬
    元、同年11月30日轉帳存入5 萬元，然被告卻遲至87年11月
    30日扣繳利息7,176 元（87年5 月20日至同年6 月20日）、
    同年12月31日扣繳本金47,005元、利息52,995元（87年6 月
    20至87年12月20日）。丁○○另於90年7 月24日、90年8 月
    10日、90年9 月1 日分別存入5 萬元、30萬元、10萬元，被
    告竟遲至91年6 月19日、91年9 月30日方扣繳本息，被告顯
    刻意隱匿丁○○已繳息至87年12月20日。被告辯稱丁○○僅
    繳息至87年5 月20日，然截至87年5 月29日止，丁○○上開
    貸款本金僅餘1,052,995 元，因之計算87年6 月20日至87年
    12 月20 日期間之信貸利息應以本金1,052,995 元為基礎，
    而非仍以110 萬元，申言之，上開轉列催收本金110 萬元計
    算之利息（86年11月20日至87年5 月20日），與本金1,052,
    995 元計算之利息（87年6 月20日至87年12月20日），兩者
    利息、本金迥不相侔，是以被告於附件所示87年12月31日所
    載之利息、本金、餘欠本金項下所列之金額，顯屬誤鑿。又
    附件如示之「借戶入款」及「本行轉出整帳」欄位項下，均
    無上開還款記錄。再者，被告對丁○○前於88年10月12日匯
    款15萬元，因過失遲至88年11月2 日、88年12月17日方扣繳
    利息，並違法計算360 元、748 元之違約金等語，惟查，原
    告上開主張係與系爭第一筆消費借貸債務之清償有關，而
    本件強制執行之執行名義係臺灣臺中地方法院93年度執字第
    14997 號核發之債權證明，即係被告就系爭第二筆消費借貸
    債務聲請臺灣臺北地方法院核發87年度促字第17398 號支付
    命令、本院87年度促第20311 號支付命令，且提出上開系爭
    第一筆消費借貸債務之給付者係主債務人丁○○，不致對原
    告造成損害，是以，兩造就上開清償系爭第一筆債務所生之
    爭執，本院自無須加以審究。
 (3)原告主張其與主債務人丁○○就系爭第一筆、第二筆消費借
    貸債務，曾申請緩期及分期清償之事實，雖提出洽定建期償
    還申請書影本1 紙、洽定延期償還切結書影本1 紙、申請書
    影本2 件為證（本院卷第51至55頁），被告辯稱其未同意緩
    期與分期清償系爭第一筆、第二筆消費借貸債務等語，原告
    復未舉證以實其說。矧上開洽定延期償還申請書、洽定延期
    償還切結書，係主債務人丁○○、連帶保證人趙梓雲與原告
    申請緩期與分期系爭第二筆消費借貸債務，系爭第一筆消費
    借貸債務則付之闕如，縱認原告上開主張之部分事實為真，
    亦僅能推認被告同意主債務人丁○○緩期與分期清償系爭第
    二筆消費借貸債務，自不足以認定被告對於系爭第一筆消費
    借貸債務亦同意主債務人緩期與分期清償。準此，原告主張
    「丁○○於90年7 月24日、90年8 月10日、90年9 月1 日分
    別存入5 萬元、30萬元、10萬元，被告竟遲至91年6 月19日
    、91年9 月30日方扣繳本息，再者丁○○91年9 月13日、91
    年10月2 日分別存入10萬元、378,615 元，被告竟於91年10
    月15日先行片面用以全部抵償魏依上開展延申請書可分期清
    償之信用貸款，損害丁○○權益甚鉅，並致丁○○房屋貸款
    僅扣繳至90年5 月9 日，因之被告未就房屋貸款利息先行扣
    款，任令鉅額之房貸利息持續計算，此部分自非可歸由丁○
    ○負擔且丁○○於被告所開立之帳戶90年7 月、8 月、9 月
    間總計遭被告扣款45萬5 千元，被告為何於91年間，僅將上
    開扣款，違約全部用以抵償丁○○之信用貸款，而置丁○○
    之上開房貸利息不顧，致造成丁○○房貸利息僅繳納至89年
    11月9 日之結果，再者丁○○於被告所開立之帳戶，於91年
    10月15日遭被告扣款48萬元，為何被告亦將此等扣款大部分
    用以抵償丁○○之信用貸款，僅餘少部分清償丁○○之房貸
    本息，因之被告違反其於87年12月31日核准之申請書，違約
    將丁○○所繳納之款項全部抵償信用貸款，造成丁○○房貸
    本金、利息遲延受償，令丁○○平白無故需負擔高額之房貸
    利息，可見被告扣款作業之重大違約痕跡。綜上可悉，被告
    自行片面製作之上開清償明細，顯有諸多悖離事實之處，於
    本件自無任何證據價值」等語，自難信為真正。
 (4)原告另主張觀諸被告提出之該行利率變動表，其中基本放款
    利率91年12月至95年2 月間，均在6.824%至7.414%間波動，
    被告以遠高於當時金融界之基本放款利率供為計算利息之標
    準，顯然違反誠信原則並嚴重違約，況且依附件所示，被告
    91年10月所計算之丁○○信貸利率8.345%，扣除加碼年息2.
    75% ，當時之基本放款利率應不足6%，惟上開利率變動表卻
    記載7.059%，因之被告片面所提出之上開利率變動表，顯不
    足採信等語。惟查，第一筆消費借貸債務經臺灣臺北地方法
    院於87年6 月12日核發87年度促字第17397 號支付命令、本
    院於87年6 月23日核發87年度促字第20312 號支付命令，命
    主債務人丁○○給付、原告與訴外人趙梓雲連帶給付之利息
    、違約金係按週年利率10.15%計算。第二筆消費借貸債務經
    臺灣臺北地方法院87年度促字第17398 號支付命令、本院87
    年度促字第20311 號支付命令，命主債務人丁○○給付、原
    告與另一連帶保證人趙梓雲連帶給付之利息、違約金係按週
    年利率11.05%計算，業如上述。依附件所示，被告於91年10
    月分別按週年利率8.345%、8.144%計算第一筆、第二筆消費
    借貸債務之利息，與上開確定支付命令所載之利率相較，自
    屬有利於主債務人丁○○與原告，原告之主張，難信為真正
    。
 (5)原告主張被告訴訟代理人丙○○前曾代表被告與原告之女丁
    ○○，於本院94年度執字第17547 號清償借款強制執行事件
    中，以口頭方式達成協議「丁○○於94年10月4 日匯入新台
    幣20萬元，被告即承諾撒回上開執行聲請」，詎料丁○○依
    約按時匯入上開款項後，被告竟違反上開協議，未即時將上
    開執行撤回，造成原告所有房屋遭拍賣而蒙生鉅大損失。丁
    ○○於事後質疑被告違反上開協議，丙○○並未直接否認上
    開協議，反係一再向丁○○表示歉意，並以無權限做為卸責
    之詞，惟允諾向法院連繫處理如何撤銷拍賣之事宜。嗣後丙
    ○○曾代表被告與丁○○協商和解事宜，約定丁○○與原告
    如讓被告順利領取分配款1,755,696 元後，被告則願將50萬
    元退還原告，用以賠償原告房屋遭拍賣所受損失等語，雖據
    提出錄音譯文1 件、申請書1 紙為證（本院卷第157 、8 頁
    ），但為被告所否認，辯稱：兩造間並無原告所主張之協議
    存在等語，且查上開申請書未經主債務人丁○○、原告與被
    告之簽名確認，自難推認主債務人與被告或兩造間有如原告
    主張被告願將強制執行所得分配款中之50萬元退還原告，用
    以賠償原告房屋遭拍賣所受損失之協議存在。縱認原告之主
    張為真正，然本院94年度執字第17547 號清償借款強制執行
    程序應否進行？被告之聲請合法與否、有無理由？依強制執
    行法第12條第1 項：「當事人或利害關係人，對於執行法院
    強制執行之命令，或對於執行法官、書記官、執達員實施強
    制執行之方法，強制執行時應遵守之程式，或其他侵害利益
    之情事，得於強制執行程式終結前，為聲請或聲明異議。但
    強制執行不因而停止。」之規定，核屬原告得否向執行法院
    聲明異議之事項，本院自無法加以審理論究。
 (6)原告主張丁○○已分別於86年12月20日、87年3 月20日清償
    被告各5 萬元，然被告竟於87年4 月30日違法超收（86年12
    月20日至87年4 月20日）違約金3,719 元（110 萬元×0.00
    935 ×132/365=3,719） 。被告亦自認丁○○於88年10月12
    日已清償15萬元，惟被告托延至88年11月2 日、88年12月17
    日入帳扣款，竟分別違法收取違約360 元、748 元，因之上
    開違約金4,827 元對被告而言應屬不當得利，自應於被告分
    配款中扣除等語，惟查，依附件整帳明細所示，被告並未將
    原告與主債務人丁○○等債務人提出之給付，用以抵充第一
    筆消費借貸債務自86年12月20日至87年4 月20日計算違約金
    3,719 元。再者，原告上開主張係與系爭第一筆消費借貸債
    務之清償有關，而本件強制執行之執行名義係臺灣臺中地方
    法院93年度執字第14997 號核發之債權憑證，即係被告就系
    爭第二筆消費借貸債務聲請臺北地方法院核發87年度促字第
    17398 號支付命令、本院87年度促第20311 號支付命令，且
    提出上開系爭第一筆消費借貸之給付者係主債務人丁○○，
    不致對原告造成損害，是以，兩造就上開清償系爭第一筆債
    務所生之爭執，本院自無須審究。準此，原告之主張，自難
    信為真正。
 (7)原告主張被告業已自認確有入款日與沖帳日間有落差，被告
    確實遲延將丁○○之清償款予以扣款沖銷之情事，因之被告
    自應返還前開款項於此期間所產生之利息如附表所示合計42
    ,372 元 ，並自被告分配款中扣除等語，惟依附件整帳明細
    所示，被告並未將主債務人丁○○提出之給付，用以抵充如
    附表所示期間之利息，主債務人丁○○對被告並無不當得利
    之債權，原告以該不存在之不當得利債權，主張抵充本件第
    二筆消費借貸債務，核無理由，不應准許。
(四)綜上所述，原告之主張為不可採，被告所辯應可採信。被告
    請求系爭執行事件於94年12月29日製作之分配表次序第5 項
    所列之債權，並無不實。原告請求判決：本院94年度執字第
    1745 7號強制執行事件，對被告所分配1,755,969 元之債權
    金額，應改為0 元，並請將減少的金額1,755,969 元，改為
    分配與原告，非屬正當，應予駁回。
四、本件事證已臻明確，兩造其餘攻擊或防禦方法及未經援用之
    證據，經本院斟酌後，認為均不足以影響本判決之結果，無
    逐一詳予論列必要。
五、訴訟費用負擔之依據：民事訴訟法第78條。
中　　華　　民　　國　　96　　年　　2 　　月　　27　　日
                  民事第二庭    法　官　徐福晉
以上正本係照原本作成
如對本判決上訴，須於判決送達後20日內向本院提出上訴狀
中　　華　　民　　國　　96　　年　　2 　　月　　27　　日
                            書記官　蕭佩宜
附表：
1.丁○○86.12.20存入5萬元，被告遲至87.5.29扣款
　50,000×9.35%×160/365=2,049
2.丁○○87.3.20存入5萬元，被告遲至87.5.29扣款
　50,000×9.35%×70/365=897
3.丁○○87.9.30存入22萬元，被告遲至87.12.31扣款
  220,000×9.6%×92/365=5,323
4.丁○○87.9.20存入5萬元，被告遲至87.12.31扣款
  50,000×9.6%×102/365=1,341
5.丁○○87.10.31存入5萬元，被告遲至87.12.31扣款
  50,000×9.6%×61/365=802
6.丁○○90.7.24存入5萬元，被告遲至91.6.19扣款
  50,000×8.35%×302/365=3,454
7.丁○○90.8.10存入30萬元，被告遲至91.6.19扣款
  300,000×8.35%×285/365=19,560
8.丁○○90.9.4存入10萬元，被告遲至91.9.30扣款
  100,000×8.35%×391/365=8,945
